臺灣橋頭地方法院民事判決　　　　　　110年度橋簡字第555號
原　　　告　日盛國際商業銀行股份有限公司

法定代理人　黃錦瑭　


訴訟代理人　陳宜萱　
被　　　告　楊雪貞律師即劉智明之遺產管理人
上列當事人間請求清償借款事件，本院於民國110 年11月10日言
詞辯論終結，判決如下：
    主      文
被告應於管理被繼承人劉智明之遺產範圍內，給付原告新臺幣肆
萬陸仟貳佰肆拾陸元，及自民國一○五年五月二十三日起起至清
償日止，按年息百分之十四點九九計算之利息，暨違約金新臺幣
壹元。
被告應於管理被繼承人劉智明之遺產範圍內，給付原告新臺幣伍
萬零肆佰參拾元，及其中新臺幣肆萬捌仟玖佰玖拾玖元，自民國
一○五年五月二十三日起至清償日止，按年息百分之十四點九九
計算之利息。
被告應於管理被繼承人劉智明之遺產範圍內，給付原告新臺幣伍
萬零貳佰捌拾肆元，及其中新臺幣肆萬捌仟壹佰玖拾捌元，自民
國一○五年五月二十三日起至清償日止，按年息百分之十二點八
八計算之利息，暨違約金新臺幣壹元。
被告應於管理被繼承人劉智明之遺產範圍內，給付原告新臺幣貳
拾陸萬壹仟零肆拾陸元，及其中新臺幣貳拾伍萬伍仟參佰貳拾柒
元，自民國一○五年五月二十三日起至清償日止，按年息百分之
十五計算之利息，暨違約金新臺幣壹元。
原告其餘之訴駁回。
訴訟費用由被告於管理被繼承人劉智明之遺產範圍內負擔。
本判決第一項至第四項得假執行。
    事實及理由
一、按訴狀送達後，原告不得將原訴變更或追加他訴。但擴張或
    減縮應受判決事項之聲明者，不在此限，民事訴訟法第255
    條第1 項第3 款定有明文。原告起訴聲明：被告應給付原告
    ：㈠新臺幣（下同）45,307元，及自民國95年5 月11日起至
    104 年8 月31日止，按年息百分之20計算之利息，自104 年
    9 月1 日起至清償日止，按年息百分之14點99計算之利息，
    暨違約金1,200 元，㈡50,819元，及自95年5 月11日起至10
    4 年8 月31日止，按年息百分之20計算之利息，暨自民國10
    4 年9 月1 日起至清償日止，按年息百分之14點99計算之利
    息，㈢49,262元，及自民國95年5 月11日起至清償日止，按
    年息百分之12點88計算之利息，暨自95年6 月12日起至清償
    日止，其逾期在六個月以內者，按上開利率百分之十，逾期
    超過六個月者，按上開利率百分之二十計算之違約金，㈣
    262,759 元，及自民國95年5 月11日起至清償日止，按年息
    百分之15計算之利息，暨自民國95年6 月12日起至清償日止
    ，其逾期在六個月以內者，按上開利率百分之十，逾期超過
    六個月者，按上開利率百分之二十計算之違約金。嗣於110
    年9 月8 日具狀變更聲明（本院卷157 頁）為如下列原告主
    張欄之聲明所示。原告所為訴之變更，核屬擴張、減縮應受
    判決事項之聲明，合於前述規定，應予准許。
二、原告主張：
  ㈠被繼承人劉智明前於民國93年4 月5 日與原告訂立信用卡使
    用契約，約定劉智明得持原告所發行之信用卡於特約商店消
    費或預借現金，並應於當期繳款截止日前清償，逾期應自結
    帳日之次日起按日息萬分之五點四七九（年息百分之二十）
    計算之利息，詎劉智明未依約繳款，至95年5 月10日止，尚
    積欠本金新臺幣（下同）46,246元及相關利息未清償。
  ㈡被繼承人劉智明前於93年9 月27日與原告訂立現金卡借款契
    約，向原告借款15萬元，約定於94年9 月26日清償。借款屆
    至，雙方對借款約定書之內容無異議，約定書即以同一內容
    繼續延長一年，不另換約，其後亦同。利息按年息百分之十
    八計算，遲延履行，則應收利息以百分之二十計算。詎劉智
    明95年5 月10日後即未再清償所欠款項，尚積欠本金50,430
    元及相關利息未清償。
  ㈢被繼承人劉智明前於93年9 月27日與原告訂立消費性貸款約
    定書，向原告借款8 萬元，約定於96年9 月27日清償。利息
    按年息百分之十二點八八計算，遲延履行，本金自到期日起
    ，利息自約定繳息日起，除按各款約定利率計息外，其逾期
    在在六個月以內者，按上開利率百分之十，逾期超過六個月
    者，按上開利率百分之二十計算之違約金。詎劉智明95年5
    月10日後即未再清償所欠款項，尚積欠本金50,284元及相關
    利息未清償。
  ㈣被繼承人劉智明前於93年9 月27日與原告訂立消費性貸款約
    定書，向原告借款29萬元，約定於100 年9 月27日清償。利
    息按年息百分之十五算，遲延履行，本金自到期日起，利息
    自約定繳息日起，除按各款約定利率計息外，其逾期在在六
    個月以內者，按上開利率百分之十，逾期超過六個月者，按
    上開利率百分之二十計算之違約金。詎劉智明95年5 月10日
    後即未再清償所欠款項，尚積欠本金261,046 元及相關利息
    未清償。
  ㈤又劉智明已於109 年3 月28日死亡，其法定繼承人皆拋棄繼
    承，被告經法院指定為劉智明之遺產管理人，自應於管理劉
    智明之遺產範圍內負清償之責。為此，爰依消費借貸及遺產
    管理之法律關係提起本件訴訟，並聲明：
  ⒈被告應於管理被繼承人劉智明之遺產範圍內，給付原告46,2
    46元，及自95年5 月11日起至104 年8 月31日止，按年息百
    分之二十計算之利息，自104 年9 月1 日起至清償日止，按
    年息百分之十四點九九計算之利息，暨暨違約金1,200 元。
  ⒉被告應於管理被繼承人劉智明之遺產範圍內，給付原告50,4
    30元，及其中48,999元自95年5 月11日起至104 年8 月31日
    止，按年息百分之二十計算之利息，暨自104 年9 月1 日起
    至清償日止，按年息百分之十四點九九計算之利息。
  ⒊被告應於管理被繼承人劉智明之遺產範圍內，給付原告50,2
    84元，及其中48,198元，自95年5 月11日起至清償日止，按
    年息百分之十二點八八計算之利息，暨自95年6 月12日起至
    清償日止，其逾期在六個月以內者，按上開利率百分之十，
    逾期超過六個月者，按上開利率百分之二十計算之違約金。
  ⒋被告應於管理被繼承人劉智明之遺產範圍內，給付原告261,
    046 元，及其中255,327 元，自95年5 月11日起至清償日止
    ，按年息百分之十五計算之利息，暨自民國95年6 月12日起
    至清償日止，其逾期在六個月以內者，按上開利率百分之十
    ，逾期超過六個月者，按上開利率百分之二十計算之違約金
    。
二、被告則以：劉智明於109 年3 月28日死亡，其繼承人均拋棄
    繼承權，被告經臺灣高雄少年及家事法院（下稱高雄少家法
    院）以109 年度司繼字第4794號裁定選認為其遺產管理人，
    該裁定並於110 年3 月9 日確定，嗣高雄少家法院再以110
    年度司家催字第57號裁定准對被繼承人劉智明之債權人及受
    遺贈人為公示催告。而依原告所提出之交易紀錄，信用卡債
    務本金應為46263 元、現金卡債務本金營為48999 元、二筆
    消費性貸款本金應分別為48198 元及255327元，原告聲明所
    請求本金與交易紀錄不符。另原告請求遲延利息部分，已逾
    5 年請求權時效而消滅，自不得請求等語置辯。並聲明：原
    告之訴駁回。
三、本院得心證之理由：
  ㈠經查，原告主張張劉智明前於93年間與其訂定各該信用卡、
    現金卡、消費性貸款契約共4 筆，並積欠各該本金未清償等
    事實，業據提出信用卡、現金卡借款約定書、消費性貸款約
    定書、電腦帳務明細、完整帳務明細資料、清償明細等為證
    （本院卷23-69 頁、85-141頁、161-175 頁）。被告雖爭執
    其中本金與明細有所不合，惟經原告於本院言詞辯論中就各
    該明細說明後，被告所認本金不符合之原因，確實與所提明
    細相符（見本院卷第53、55、139 、161 、198 頁），是本
    院綜合上開事證，依調查證據之結果，認前揭事實應堪信為
    真實。
  ㈡又按利息、紅利、租金、贍養費、退職金及其他1 年或不及
    1 年之定期給付債權，其各期給付請求權，因5 年間不行使
    而消滅；時效完成後，債務人得拒絕給付，民法第126 條、
    第144 條第1 項亦分別規定甚明。查原告係於110 年5 月23
    日具狀向本院聲請支付命令，此有支付命令聲請狀上所蓋之
    本院收狀戳章可參（見司促卷第1 頁），原告復未能提出於
    5 年內有何中斷時效之事由與證據，則自原告聲請支付命令
    視為起訴時起回溯5 年即105 年5 月23日以前之利息請求，
    依前揭規定，業已罹於5 年之短期時效，被告自得拒絕給付
    ，是被告就此部分所為時效抗辯，洵屬有據。
  ㈢又按約定之違約金額過高者，法院得減至相當之數額，民法
    第252 條定有明文。而契約當事人約定之違約金是否過高，
    應依一般客觀之事實、社會經濟狀況、當事人實際上所受損
    害及債務人如能如期履行債務時，債權人可享受之一切利益
    為衡量標準，以求公平。審酌原告因被告遲延清償所受積極
    損害、所失利益，通常為該借款再轉借他人後之利息收入或
    轉作他項投資之收益，然近年來國內貨幣市場之利率已大幅
    調降，而原告已向被告收取相當利率之利息，而獲取大量經
    濟利益，倘再令被告給付如各該約定條款所示之違約金，殊
    非公允，依上說明，本院認原告請求之違約金，均應酌減至
    1 元方為適當。
四、綜上所述，原告依消費借貸及遺產管理之法律關係，請求被
    告應於管理被繼承人劉智明之遺產範圍內，給付原告46,246
    元，及自105 年5 月23日起起至清償日止，按年息百分之十
    四點九九計算之利息，暨違約金1 元；給付原告50,430元，
    及其中48,999元自105 年5 月23日起至清償日止，按年息百
    分之十四點九九計算之利息；給付原告50,284元，及其中48
    ,198元，自105 年5 月23日起至清償日止，按年息百分之十
    二點八八計算之利息，暨違約金1 元；給付原告261,046 元
    ，及其中255,327 元自民國105 年5 月23日起至清償日止，
    按年息百分之十五計算之利息，暨違約金1 元，為有理由，
    應予准許，逾此範圍之請求，為無理由，應予駁回。又本件
    原告勝訴部分，係就民事訴訟法第427 條第1 項訴訟適用簡
    易程序所為被告敗訴之判決，爰依同法第389 條第1 項第3
    款之規定，依職權宣告假執行。
五、末按各當事人一部勝訴、一部敗訴者，其訴訟費用，由法院
    酌量情形，命兩造以比例分擔或命一造負擔，或命兩造各自
    負擔其支出之訴訟費用，民事訴訟法第79條定有明文。查本
    件固經本院為原告部分敗訴之判決，惟此部分無涉訴訟標的
    金額之核算，而原告就本金請求既已全部勝訴，則本件訴訟
    費仍應全由被告於管理被繼承人劉智明之遺產範圍內負擔。
六、本件事證已臻明確，兩造其餘攻擊防禦方法，經本院審酌後
    認均不足以影響判決之結果，爰不另贅論，附此敘明。
七、據上論結，本件原告之訴一部有理由、一部無理由，依民事
    訴訟法第79條、第389 條第1 項第3 款，判決如主文。
中    華    民    國   110    年    11    月    24    日
                  橋頭簡易庭   法    官  林揚奇
以上正本係照原本作成。
如不服本判決，應於送達後20日內，向本院提出上訴狀並表明上
訴理由，如於本判決宣示後送達前提起上訴者，應於判決送達後
20日內補提上訴理由書（須附繕本）。
中    華    民    國   110    年    11    月    24    日
                               書 記 官  陳麗如